【裁判字號】    97,上易,1936
【裁判日期】    971231
【裁判案由】    公共危險
【裁判全文】
臺灣高等法院臺中分院刑事判決        97年度上易字第1936號
上  訴  人  臺灣臺中地方法院檢察署檢察官
被      告  乙○○
選任辯護人  詹漢山律師
            謝英吉律師
上列上訴人因被告公共危險案件，不服臺灣臺中地方法院97年度
易字第306號中華民國97年8月29日第一審判決（起訴案號：臺灣
臺中地方法院檢察署96年度調偵字第 282號），提起上訴，本院
判決如下：
    主  文
上訴駁回。
    理  由
一、公訴意旨略以（起訴內容業經原審公訴檢察官以九十七年度
    蒞字第八二四號補充理由書更正補充）：被告乙○○、同案
    被告施銘墩（已於民國九十六年七月七日死亡，由原審另為
    不受理判決，並已確定）共同經營捷翔水電工程有限公司（
    下稱捷翔公司）。告訴人丙○○因所有坐落臺中縣霧峰鄉○
    ○路二六一巷十弄八之一號房屋興建完成，遂與捷翔公司簽
    訂水電工程合約書，約明由捷翔公司為告訴人設置上開建物
    之水電工程。嗣被告乙○○與施銘墩於九十年間，在上開建
    物實施置電箱之電力線等工程時，應注電線線路須按「屋內
    外供電線路裝置規則」相關規定配置，且依當時情形，並無
    不能注意之情事，竟疏於注意，造成上開建物於九十五年一
    月十四日下午二時三十分許，因「接地線碰觸火線」、「中
    性線浮接」，致電線短路起火引起燃燒，除燒燬建物之電線
    外，且引起鄰近住戶跳電，因而致生公共危險。嗣經告訴人
    之夫何財貴即時切斷電源，始未釀成重大災害，因認被告乙
    ○○涉犯刑法第一百七十五條第三項失火燒燬他人之物罪嫌
    云云。
二、按犯罪事實應依證據認定之，無證據不得認定其犯罪事實；
    又不能證明被告犯罪者，應諭知無罪之判決，刑事訴訟法第
    一百五十四條第二項、第三百零一條第一項分別定有明文；
    而認定不利於被告之事實，須依積極證據，苟積極證據不足
    為不利於被告事實之認定時，即應為有利於被告之認定，更
    不必有何有利之證據；又事實之認定，應憑證據，如未能發
    現相當證據，或證據不足以證明，自不能以推測或擬制之方
    法，以為裁判之基礎，最高法院分別著有三十年上字第八一
    六號、四十年臺上字第八六號判例可資參照。
三、公訴人認被告乙○○涉有刑法第一百七十五條第三項失火燒
    燬他人之物罪嫌，無非係以：(1)被告乙○○與同案被告施銘
    墩二人之供述；(2)告訴人之指述；(3)證人黃慈訓之證述；(4)
    使用執照、工程合約書、照片、用電裝置修改通知單、臺灣
    電力股份有限公司（以下簡稱臺電公司）九十五年十月二十
    七日Ｄ南投字第九五一○○六二一號函、履勘現場筆錄、履
    勘照片及扣案之殘線，為其所憑依據。訊據被告乙○○堅詞
    否認有何公共危險犯行，辯稱：上開建物於九十五年一月十
    四日下午二時三十分許發生之短路起火事故與伊承攬之水電
    工程無關等語。
四、經查：
  (一)公訴意旨認為被告乙○○在上開建物實施置電箱之電力線等
    工程時，違反「屋內外供電線路裝置規則」相關規定配置，
    造成上開建物於九十五年一月十四日下午二時三十分許，因
    「接地線碰觸火線」、「中性線浮接」，致電線短路起火引
    起燃燒云云。然證人即臺灣電力股份有限公司南投區○○○
    ○○段檢驗員黃慈訓於原審審理時證稱：偵續卷內第一六、
    一八、一九頁之「臺灣電力公司需量低壓電力用電（新設）
    登記單」、「臺灣電力公司表燈（新設）登記單」，係告訴
    人申請送電時，臺灣電力公司之檢驗單據，當初是伊去檢查
    ，伊用印同意送電，當時並無檢驗出「接地線碰觸火線」、
    「中性線浮接」之缺失等語（參見原審卷第六八頁背面、第
    六九頁），又證稱：伊事後於九十五年二月二十日檢驗時，
    發現有「接地線碰觸火線」、「中性線浮接」之缺失，應該
    是有其他因素造成，如果原本配線人員配線不良，不會在申
    請供電時，無法驗出這二項缺失，事後才出現這二項缺失，
    因為申請送電時，會量絕緣，要達一百萬歐姆以上才合格，
    所以不可能是因為配線不良事後發生這樣問題等語（參見原
    審卷第六九頁背面）。從而，證人黃慈訓於九十年十月三日
    ，被告乙○○施工完畢由告訴人申請供電時，至上開建物查
    驗，並未發現配線有「接地線碰觸火線」、「中性線浮接」
    之缺失，且若被告乙○○配線施工有所不當，證人黃慈訓當
    不可能同意供電，是公訴意旨認為被告乙○○在上開建物實
    施置電箱之電力線等工程時，違反「屋內外供電線路裝置規
    則」相關規定配置，顯與事實不符。上開建物電線短路起火
    後，證人黃慈訓於九十五年二月二十日至上開建物查驗時所
    發覺之「接地線碰觸火線」、「中性線浮接」二項缺失，顯
    係被告乙○○配線施工完成後所產生，而證人黃慈訓亦證述
    上述二項缺失非配線人員配線不良所致，業如前述，公訴人
    亦未積極舉證「接地線碰觸火線」、「中性線浮接」係被告
    乙○○施工不當所致，實難徒憑單純臆測而為被告乙○○不
    利之認定。
  (二)證人黃慈訓於偵查檢察官至現場履勘時未具結陳稱：「接地
    線碰觸火線，短路燒損」是發生火災原因，「中性線浮接」
    是火災後情形要求改善等語；證人黃慈訓另於原審審理時證
    稱：「中性線浮接」可能是火災引起的，「中性線浮接」不
    會影響供電安全，但打雷會引起危險，接地線碰觸火線會發
    生火災，可能會電線走火，發生原因很多，例如老鼠爬過動
    到電線二條線碰在一起，也可能發生短路，伊沒有辦法判斷
    是否人為因素造成的等語（參見原審卷第六七頁及其背面）
    ，又證稱：伊填載用電裝設維修單時，並沒有看到「接地線
    」和「火線」碰觸在一起，接地線碰觸火線是伊研判火災發
    生原因等語（參見原審卷第六八頁背面），復證稱：用電裝
    設維修單提到「接地線碰觸火線」、「中性線浮接」二項缺
    失，伊無法肯定是否為火災發生原因，火災原因有很多因素
    ，不一定是電氣，也有可能是別的原因等語（參見原審卷第
    六九頁）。依證人黃慈訓前揭證詞，「中性線浮接」可能是
    火災後所造成之現象，且「中性線浮接」不會影響供電安全
    ，故可排除「中性線浮接」為引發本件火災之因素；而證人
    黃慈訓於九十五年二月二十日至上開建物查驗並未發現有「
    接地線碰觸火線」之情況，卻研判係火災發生原因，且未能
    說明其判斷依據，又證人黃慈訓於原審審理時亦改稱無法肯
    定是否為火災之原因，是其憑臆測而於偵查中陳述接地線碰
    觸火線是發生火災原因等語，要難為被告不利之證據。況縱
    「接地線碰觸火線」係本件火災發生之原因，惟並無證據證
    明「接地線碰觸火線」係被告乙○○施工不當所致，業如前
    述，實難僅以證人黃慈訓在用電裝置修改通知單之記載而認
    被告對本件火災之發生具有過失。
  (三)本案經原審依職權將本件火災送臺中縣消防局鑑定火災發生
    原因，該局回覆稱：「本案經現場勘查後，發現位於五樓電
    梯室內裝設於電梯頂端之電線配線盒內之綠色接地線為絕緣
    表皮燒熔、炭化最端位罝；因綠色接地線之用途為電氣設備
    接地用（防止電氣設備漏電電造成導電之用），其係由五樓
    通往一樓接地，研判此次事故是否因電梯設備因故造成漏電
    ，以致漏電電流過大造成綠色接地線絕緣表皮燒熔、炭化」
    ，有臺中縣消防局九十七年五月十三日消調字第○九七○○
    ○七二一八號函在卷可稽（參見原審卷第三二頁），是臺中
    縣消防局認為本件火災事故不無可能係電梯設備因故漏電而
    致。而「接地線碰觸火線」、「中性線浮接」並不會造成漏
    電，業據臺灣電力股份有限公司南投區營業處九十七年七月
    七日Ｃ南投字第○九七○六○○九九六一號函回覆在卷（參
    見原審卷第三八頁），且證人黃慈訓於原審審理時證稱：一
    般電梯或其他電器漏電，係因電線表皮破損，外皮它老化也
    會漏電，漏電並不會造成「接地線碰觸火線」等語（參見原
    審卷第六九頁背面），是「接地線碰觸火線」、「中性線浮
    接」均與電梯設備漏電之本件火災發生原因無關，而被告施
    工範圍並不包括電梯設備，此有工程合約書影本一份、工程
    估價單影本八張、工程估驗請款單影本一張在卷可憑；再參
    諸證人即案發後親至現場勘查並負責製作前揭臺中縣消防局
    函復原審意見之甲○○於本院審理時到庭所結證之：「（問
    ：你是消防局鑑定報告的製作人？）是」、「（請提示消防
    局的函予證人，並問：函文中敘述是否表示霧峰鄉的房屋會
    起火是因為電梯起火所致？）無法確定是百分之百，有可能
    是因為電梯設施漏電所致」、「（問：除了電梯漏電以外，
    還有其他可能的情形？）因為我們現場只有看到五樓電梯室
    內裝設於電梯頂端之電線配線盒接地線為絕緣表皮燒熔、碳
    化，最終端的位置綠色接地線遭剪斷，部分殘留電線仍可見
    燒熔碳化之殘跡，其他電線沒有任何異樣，所以我們認為應
    該與接地線有關」、「（問：我們是要瞭解除了電梯漏電，
    是否還有其他的可能？）應該是沒有」等語等情，更堪認本
    件火災事故，應與被告承攬之水電工程無關。至本院審理時
    ，檢察官所舉之證人即前為告訴人裝設電梯之六川電梯工業
    股份有限公司技術人員陳維德固到庭證稱：「（問：六川電
    梯公司是否有在霧峰鄉○○路261巷10弄8之 1號安裝過電梯
    ？）有」、「（問：電梯是否會漏電？）不會漏電，電梯有
    安裝漏電裝置及過電流保護裝置」、「（問：萬一如果有漏
    電，有何作用發生？）那些裝置會自動跳脫斷電」、「（問
    ：你們電梯裝設以後，有無售後服務？）有，每隔一個月」
    、「（問：如果有發生漏電的話，是否會發現？）會」、「
    （問：在維修、售後服務的過程中，有無發現漏電的情形？
    ）沒有」等語等情，然因證人陳維德任職之六川電梯工業股
    份有限公司即係為告訴人裝設並負責維修前揭電梯設施之業
    者，則證人陳維德之證詞除涉及六川電梯工業股份有限公司
    之商場信譽外，更恐因須承擔後續可能之求償風險，其證詞
    即難免有避重就輕之可能；況依證人陳維德之證述內容，亦
    無法全然排除本件火災事故係因該電梯漏電所致，是證人陳
    維德之證詞自難逕予採憑。
  (四)另被告乙○○、同案被告施銘墩之供述，均未陳述渠等施工
    具有過失；又告訴人指述僅係說明火災發生經過，其認為被
    告具有過失，亦不能當作被告有罪之唯一論據；而偵查卷內
    照片、臺電公司九十五年十月二十七日南投字第九五一○○
    六二一號函附使用執照、履勘現場筆錄、履勘照片，及扣案
    殘線等資料，分別說明用電申請過程及火災後履勘經過，要
    難直接推論被告具有過失，故卷內之證據均不足證明被告涉
    犯本件失火燒燬他人之物罪行。
五、綜上所述，依本案卷證顯示之客觀證據，尚難認被告對本件
    火災事故具有過失，且未達通常一般之人均不致於有所懷疑
    ，而得確信其為真實之程度，揆諸前揭條文及判例意旨，不
    得僅憑推測或擬制之方法，即遽為被告有罪之論斷。此外，
    本院復查無其他積極證據足資認定被告有何公訴人所指之失
    火燒燬他人之物犯行，被告之犯行既屬不能證明，依首揭規
    定，應諭知被告無罪之判決。
六、原審因認本件罪證不足，而為被告無罪之諭知，自無違誤。
    按檢察官就被告犯罪事實，應負舉證責任，並指出證明之方
    法。因此，檢察官對於起訴之犯罪事實，應負提出證據及說
    服之實質舉證責任。倘其所提出之證據，不足為被告有罪之
    積極證明，或其指出證明之方法，無從說服法院以形成被告
    有罪之心證，基於無罪推定之原則，自應為被告無罪判決之
    諭知（最高法院九十二年台上字第一二八號判例參照）。本
    件查無證據證明被告有何檢察官所指之犯行，已詳見前述，
    而原審判決就卷內證據調查之結果，而為綜合判斷、取捨，
    認仍無從證明上開火災事故係因被告之過失所致，其得心證
    之理由已說明甚詳，所為論斷從形式上觀察，亦難認有違背
    經驗法則、論理法則，或有其他違背法令之情形，自難任意
    指為違法。檢察官據告訴人丙○○之具狀請求提起上訴，認
    依當時安裝電梯之六川電梯工業股份有限公司出具之證明書
    ，證明該電梯設備有裝置漏電保護開關，若有漏電情形立即
    跳脫漏電，不致造成接地線表皮燒熔狀況發生云云。惟除前
    揭難予採憑之證人陳維德於本院審理時之證詞外，亦仍未提
    出其他積極證據證明本件火災事故確係因被告所施作之前揭
    設施不當所引發，是檢察官之上訴為無理由，應予駁回。
據上論斷，應依刑事訴訟法第368條，判決如主文。
本案經檢察官丁○○到庭執行職務。
中    華    民    國    97    年    12    月    31    日
            刑事第一庭  審判長法  官  陳  紀  綱
                              法  官  姚  勳  昌
                              法  官  張  智  雄
上列正本證明與原本無異。
不得上訴。
                              書記官  謝  雅  惠
中    華    民    國    97    年    12    月    31    日


司法院資訊處製作；財團法人民間司法改革基金會備份。
